臺灣高等法院臺南分院民事判決　　96年度上易字第17號
上　訴　人　丙○○
訴訟代理人　李孟哲　律師
被　上訴人　彰化商業銀行股份有限公司
法定代理人　甲○○
訴訟代理人　乙○○
上列當事人間第三人異議之訴事件，上訴人對於中華民國95年10
月30日臺灣臺南地方法院95年度訴字第484號第一審判決提起上
訴，本院於96年6月26日言詞辯論終結，判決如下：
    主      文
上訴駁回。
第二審訴訟費用由上訴人負擔。
    事實及理由
一、被上訴人之法定代理人於訴訟中變更為甲○○，並已於96年
    6月29日具狀聲明承受訴訟，經核與民事訴訟法第170條、第
    176條之規定相符，應予准許，合先敘明。
二、上訴人（即原告）主張：本件被上訴人於原審94年度執字第
    12446號強制執行事件，對訴外人陳素惠、黃漢秋聲請強制
    執行所查封之台南市○○區○○段建號1326號建物，即門牌
    號碼台南市安平區○○○街200巷21弄12號（下稱系爭建物
    ），尚包含在上開保存登記之四層樓建物上所增建未保存之
    第五層及第六層增建物（下稱系爭增建物），系爭增建物實
    非訴外人陳素惠及黃漢秋所有，而為上訴人所有，上訴人自
    得依強制執行法第15條規定提起本件第三人異議之訴，請求
    排除對上訴人所有財產之強制執行。系爭增建物確係由上訴
    人出資原始建築者，上訴人於民國（下同）87年間與訴外人
    黃漢秋約定，將其所有之系爭建物第四層之屋頂出租予上訴
    人，以供上訴人在其上增建第五層及第六層樓，暨將系爭房
    屋之第一層至第四層樓之出入通道一併出租予上訴人，系爭
    增建物之工程費用由上訴人支付並由上訴人以其支出之增建
    費用抵充租金，於上訴人不再使用系爭增建物時，其所有權
    即歸訴外人黃漢秋所有。於是上訴人乃自行出資約新台幣（
    下同）800,000元委請訴外人涂氏室內設計有限公司（原負
    責人為丁○○）負責設計施作系爭增建物（增建第五層樓為
    房間、佛廳、廁所、陽台，增建第六層樓為屋頂及牆壁均為
    透光作為曝曬場之陽光屋、廁所），施作完成後，上訴人即
    行遷入居住，並於增建第六層樓兼營海產加工業務。基上，
    則系爭增建物確係由上訴人以原始建築人之身分取得其所有
    權，而非屬於訴外人陳素惠及黃漢秋所有。系爭增建物可為
    獨立之所有權客體而上訴人取得其不動產所有權。按增建物
    相對於原建物而言，如具有構造上之獨立性，（即增建建物
    與原建物具有可資區別之標示存在），暨具有使用上之獨立
    性（即增建建物非與原建物作為一體使用），其增建物即得
    為獨立之所有權客體而具有獨立之所有權。而所謂具有使用
    上之獨立性者，係指增建物可作為一建築物單獨使用，有獨
    立之經濟效用者而言，在判斷尚須綜合其對外通行之直接性
    、增建面積、隔間、向來之利用狀況、在利用機能上與原建
    物之依存程度等情形決之（參照最高法院88年度台上字第48
    5號判決、92年度台上字第998號判決）。本件系爭增建物與
    原建物間顯有可資區別之標示存在（因分屬於不同樓層），
    故其具有構造上之獨立性毋庸置疑。至於系爭增建物相對於
    原建物，是否具有使用上之獨立性乙節，雖系爭建物相對於
    原建物並無自己之獨立出入門戶，而必須利用原建物之出入
    門戶對外通行，然此仍無礙於系爭增建物具有使用上之獨立
    性。蓋以前引實務見解就增建物之使用上獨立之判準中僅要
    求對外通行之「直接性」而非要求對外通行之「獨立性」。
    例如增建建物不須經過原建物內部房間等私密空間而得僅經
    原建物內部之公共通道或公共空間對外通行者，即具有對外
    通行之「直接性」，雖不具有對外通行之「獨立性」，仍無
    礙其具有使用上之獨立性。例如區分所有建物之各區分建物
    雖無各自獨立之對外通道仍均得享有獨立所有權。另如傳統
    之透天厝，雖其上層樓均無各自獨立之對外通道而均須經由
    第一層樓對外通行，然只要其係經由第一層樓之公共通道或
    公共空間對外通行，而非經由第一層樓之房內部通行者，其
    各樓層亦應認具有對外通行之直接性而得分割為數個獨立之
    所有權。本件系爭增建物之第五層及第六層係經由原建物內
    部之公共通道、公共空間對外通行，而具有對外通行之直接
    性，且享有通行權限，從而其享有對外通行之「直接性」應
    毋庸置疑。又系爭增建物不論在區間上、向來之利用狀況上
    均與原建物有所區隔，即系爭增建物系供上訴人及其夫居住
    ，系爭增建第六層樓供上訴人之夫經營海產加工業務，而系
    爭原建物則供訴外人黃漢秋及陳素惠為與上訴人不相干之使
    用。綜合以觀，系爭增建物在使用上具有獨立性而得有獨立
    之所有權，且其所有權應歸於原始建築人即上訴人。被上訴
    人雖援引本院95年度抗字第22號關於本件執行事件聲明異議
    程序之民事裁定，及另案92年度執字第26569號原審民事裁
    定之見解，據以主張系爭增建物不得作為獨立之所有權客體
    云云，然上開民事裁定均非屬於實體判決，且又未斟酌上訴
    人所引之上開諸多見解，不足為本案判斷之依據，爰聲明請
    求「原審民事執行處94年度執字第12446號強制執行程序就
    台南市○○區○○段建號1326號建物，即門牌號碼台南市安
    平區○○○街200巷21弄12號建物（系爭建物）之第四層樓
    上增建未保存登記之第五層樓建物及第六層樓建物（系爭增
    建物）所為之強制執行程序，應予撤銷。」，原審判決駁回
    原告即上訴人之訴，自有未合。上訴人提起上訴，聲明：(1)
    原判決廢棄。(2)上廢棄部分，被上訴人應將台灣台南地方法
    院民事執行處94年度執字第12446號強制執行程序就台南市
    安平區○○段建號1326號建物，即門牌號碼台南市安平區○
    ○○街200巷21弄12號建物之第四層樓上增建未保存登記之
    第五層建物及第六層樓建物所為之強制執行程序，應予撤銷
    。(3)第一、二審訴訟費用由被上訴人負擔。並補充陳述：
  (一)、基於物權標的須具獨立性原則，一棟建築物被區分之特定
      部分，僅須具備構造上及使用上之獨立性，即得作為建築
      物區分所有權之客體（參照最高法院88年度台上字第1553
      號、88年度台上字第1708號判決意旨）。所謂構造上之獨
      立性，係指被區分之部分在建築構造上，可以被區分而與
      建築物其他部分完全隔離者而言，是否有此項獨立性，應
      依一般社會觀念定之。所謂使用上之獨立性，係指建築物
      被區分後，每一區分單位，在事實上及法律上必須可作為
      一建築物單獨使用，與獨立之建築物相同，有完全之經濟
      效用而言，主要之區分標準，在於該區分單位有無獨立之
      出入門戶，但各區分單位需共用一樓梯或大門進出者，仍
      不失為具有使用上之獨立性，自得為區分所有權之客體。
      至於所謂附屬建物係指原有建築物之外，同一人所有且常
      助建築物之效用，但在法律或一般交易觀念上尚未具獨立
      性之建築而言。
  (二)、經查：系爭增建物係上訴人大約於87年6、7月間與訴外人
      黃漢秋約定，將其所有之土地及原建物第四層之屋頂出租
      予上訴人在其上增建第五層樓為房屋、佛廳、廁所、陽台
      ，增建第六層為屋頂及牆壁均為透光作為曝曬場之陽光屋
      、廁所，暨將原建物第一層樓至第第四層樓之出入通道一
      併出租予上訴人。施作完成後，系爭增建物之工程費用由
      上訴人支付並由上訴人以其支出之增建工程費用抵充上訴
      人應支付訴外人黃漢秋之租金；於是上訴人乃自行出資以
      大約800,000元之價格委請訴外人涂氏室內設計有限公司
     （原負責人為丁○○）負責設計施工增建該第五層及第六
      層樓；完工後，即行遷入居住，並於增建第六層樓兼營海
      產加工業務。上開事實，有證人丁○○於本院96年5月2日
      準備程序中到庭證稱：「（問：你做這增建屋委託人是誰
      ？）答：丙○○。」「（問：誰付錢？）答：丙○○，付
      約80多萬元，錢都付清。」，可得知系爭增建物確由上訴
      人以原始建築人之身分取得其所有權，而非屬於訴外人陳
      素惠及黃漢秋所有，至為灼然。
  (三)、次按，系爭增建物相對於原建物，是否具有使用上之獨立
      性乙節，雖系爭增建物相對於原建物並無自已之獨立出入
      門戶，而必須利用原建物之出入門戶對外通行，然此仍無
      暇於系爭增建建物具有使用上之獨立性。蓋以前引實務見
      解就增建建物使用上獨立性之判準中所謂之對外通行乙項
      ，其僅要求對外通行之「直接性」而非要求對外通行之「
      獨立性」。此例如增建物不須經原建物內部之房間等私密
      空間而得僅經原建物內部之公共通道或公共空間對外通行
      者，應即認其具有對外通行之「直接性」，雖其不具對外
      通行之「獨立性」，然仍無礙於其具有使用上之獨立性，
      如此則「區分所有建物之各區分建物，雖無各自獨立之對
      外通道者，仍均得享有獨立所有權」，始有可能性。而本
      件系爭增建之第五層及第六層不但係經由原建物內部之公
      共通道、公共空間對外通行而具有對外通行之「直接性」
      ，亦且其經由原建物內部之公共通道、公共空間對外通行
      者尚係享有通行權限，從而其具有對外通行之「直接性」
      者，應屬真正。
  (四)、綜上所述，則系爭增建之第五層樓及第六層樓在使用上顯
      然具有獨立性而得有獨立之所有權，且其所有權應歸屬於
      原始建築人上訴人；原判決認事用法，顯有違誤。
三、被上訴人（即被告）則以：系爭增建物之所有權人為訴外人
    黃漢秋及陳素惠，上訴人之租賃權是否存在尚有疑問，即使
    存在，該租賃權亦非足以排除強制執行之權利。按動產因附
    合而為不動產之重要成分者，不動產所有人，取得動產所有
    權，民法第811條定有明文。故主建物附加之增建物如無獨
    立之出入口，不能為獨立使用者，應屬主建物之附屬建物而
    為主建物之一部分（參見最高法院92年台抗字第338號裁定
    意旨）。故縱使系爭增建物為上訴人出資興建，惟因其係將
    動產附合在訴外人黃漢秋、陳素惠所有之系爭建物上，而成
    為該不動產之重要成分，且系爭增建物係利用主建物之大門
    對外聯繫，無獨立之出入口，不能為獨立使用，應屬主建物
    之附屬建物而為主建物之一部分。從而，系爭增建物應由原
    建物之所有權人即訴外人陳素惠、黃漢秋取得其所有權。上
    訴人以其有所有權為由而提起第三人異議之訴，實無理由。
    系爭建物於94年9月30日經原審會同顏伯夷建築師事務所人
    員現場履勘，依上開履勘結果及鑑定書所附之面圖所示，系
    爭增建五樓部分僅前面採光罩搭建之陽台及廁所及一房間，
    而佛廳部分為原建物之屋頂突出物部分所改建，房間與陽台
    又是依附於佛廳之牆壁而增建，佛廳後面另有一房間，則五
    樓增建部份之構造難謂與主體磚造建物非連成一體；而六樓
    部分搭建類似陽光屋作為曬海產物品處，陽光屋四周為透明
    採光，屋頂之三分之一亦為採光罩，陽光屋旁有磚造廁所，
    六樓後面則放置機電、冷氣機電設備，廁所上放置水塔，亦
    係供建物所需之設備。況全棟出入動線須經由系爭建物之唯
    一樓梯，由主體建物客廳為對外出入唯一聯絡方式，並不具
    有構造上及使用上之獨立性。由於系爭增建物已為原建物之
    附屬物，喪失其獨立性，所有權應歸於消滅，被附屬之建築
    物所有權擴張，同使訴外人黃漢秋、陳素惠所有，被附屬建
    築物之抵押權亦隨同擴張（參見本院95年度抗字第22號裁定
    、最高法院88年台上字第485號判決、原審92年度執字第265
    69號裁定意旨）等語，資為抗辯。原審駁回上訴人之訴，自
    無不合。聲明求為駁回其上訴。並補充答辯以：
  (一)、本件系爭建物即台南市安平區○○○街200巷21弄12號建
      物前經執行法院、原審法院至現場履勘。依履勘筆錄及顏
      夷伯建築師事務所出具之鑑定書所示，系爭五樓之原有建
      物為佛廳、佛廳前之露台及臥室，沿臥室延伸增建之廁所
      及搭有採光罩之露台即上訴人所主張自己增建之部分。由
      於該增建之廁所與原建物之臥房間有共同壁，且增建之露
      台圍牆由原建物佛廳及臥房牆壁延伸而來，並與佛廳及佛
      廳前面露台互通。故該五樓增建部分不具結構上獨立性。
      另廁所使用之水電來自主建物，且增建之露台上放置冷氣
      機及電熱水器係供全棟使用，因而五樓增建部分不具使用
      上獨立性。至於六樓搭建類似陽光屋之處，後面放置機電
      、冷氣機電設備供全棟使用。據訴外人黃漢秋及上訴人陳
      稱，陽光屋原作為曬海產物品處，目前因上訴人業已搬遷
      而荒廢；陽光屋旁有磚造廁所，廁所上放置水塔，亦係供
      全棟建物所需之設備。又因六樓係利用全棟唯一樓梯通往
      主體建物客廳作為對外唯一聯絡通路，故六樓增建部分亦
      不具使用上及結構上之獨立性。綜上所述，系爭增建物無
      論在構造上或是使用上，均不具獨立性，自不得獨立為物
      權之客體，原有建築物所有權範圍因而擴張，以原有建築
      物為擔保之抵押權範圍亦因而擴張，故系爭增建物無論係
      由何人出資興建，因原建物所有權人黃漢秋、陳素惠之所
      有權範圍已擴張，系爭增建物為訴外人黃漢秋、陳素惠所
      有，並非上訴人所有，此有原審94年度執字第12446號裁
      定、本院95年度抗字第22號裁定、最高法院88年度台上字
      第485號判決、原審92執字第26569號裁定及95年8月11日
      履勘時之照片可資參照。
  (二)、上訴人雖主張增建部分有建築物區分所有之情形，然而，
      區分所有建物之所以能單獨所有，係指建物有足以排除他
      人使用及進入之可能與區隔，而本件對外聯繫之通道唯有
      一樓直接通往二、三、四、五、六樓之樓梯，此樓梯為訴
      外人黃漢秋、陳素惠所有，且上訴人無權排除訴外人黃漢
      秋、陳素惠等同居一家之人自由進出增建之露台、廁所及
      六樓樓層，修理或使用相關設備及設施，故該等增建部分
      無結構上之獨立性甚明，另該等增建部分係常助主建物之
      用，自無從為建築物區分所有之標的，是以上訴人之主張
      無理由，故上訴人無足以排除強制執行之權利。
四、兩造不爭執之事實：
  (一)、上訴人聲請對訴外人黃漢秋、陳素惠就其所有坐落台南市
      安平區○○段建號1326號，即門牌號碼台南市安平區○○
      ○街200巷21弄12號建物為強制執行，並經原審民事執行
      處以94年度執字第12446號受理在案。
  (二)、系爭房屋原為四層樓透天厝，由一樓客廳進入經由樓梯直
      上五樓，五樓原有佛廳及臥房一間，增建部份為陽台及廁
      所，陽台上放置冷氣機、電熱水器；六樓部分增建玻璃陽
      光屋，原為上訴人作為曝曬場使用，目前已荒廢無人使用
      ，業據原審會同兩造至現場勘驗，並製有勘驗筆錄附卷可
      按（見原審95年8月11日勘驗筆錄）。
五、本院判斷：
  (一)、按第三人就執行標的物有足以排除強制執行之權利者，得
      於強制執行程序終結前，向執行法院對債權人提起異議之
      訴，強制執行法第15條前段定有明文。查本件上訴人主張
      其為系爭增建物（即執行標的物之一部分）之所有權人，
      若上訴人之主張屬實，則其對標的物顯有足以排除強制執
      行之權利。又查上訴人主張被上訴人將系爭增建物誤認為
      訴外人黃漢秋、陳素惠所有，而聲請就系爭增建物為強制
      執行，並經原審以94年度執字第12446號執行查封在案，
      經本院依職權調閱本院94年度執字第12446號卷，系爭建
      物原訂於95年4月13日下午3時30分進行第三次拍賣，嗣上
      訴人向原審聲請停止執行，經原審於95年3月31日以95年
      度聲字第405號裁定准予停止執行，上訴人並於95年4月10
      日依前揭裁定提供擔保金1,732,500元完畢（原審95年度
      存字第1654號），原審乃於95年4月11日公告停止該次拍
      賣，目前停止執行，是其強制執行程序尚未終結，核與上
      訴人之主張相符，上訴人提起第三人異議之訴，經核與前
      揭強制執行法第15條之規定相符，先予敘明。
  (二)、上訴人主張系爭增建物為其出資建造，且系爭增建物不僅
      在構造上、另在使用上均具有獨立性，得為單獨之物權客
      體，上訴人有單獨之所有權，被上訴人即債權人不得聲請
      為強制執行之標的等語，然為被上訴人所否認。則本件之
      爭點厥為：(一)台南市安平區○○○街200巷21弄12號建物
      之第四層樓上增建未保存登記之第五層建物及第六層樓建
      物（即系爭增建物），是否為上訴人出資所興建？(二)系爭
      增建建物是否已具構造上或使用獨立性，而成為獨立之所
      有權實體，由上訴人取得其不動產所有權？
  (三)、系爭增建物，是否為上訴人出資所興建？
    1.按當事人主張有利於己之事實者，就其事實有舉證之責任
      ，民事訴訟法第277條定有明文。次按民事訴訟如係由原
      告主張權利者，應先由原告負舉證之責，若原告先不能舉
      證，以證實自己主張之事實為真實，則被告就其抗辯事實
      即令不能舉證，或其所舉證據尚有疵累，亦應駁回原告之
      請求（最高法院17年上字第917號判例可資參照）。
    2.上訴人主張其係於87年間與訴外人黃漢秋約定，將其所有
      之系爭建物第四層之屋頂出租予上訴人，以供上訴人在其
      上增建第五層及第六層樓，暨將系爭房屋之第一層至第四
      層樓之出入通道一併出租予上訴人，系爭增建物之工程費
      用由上訴人支付並由上訴人以其支出之增建費用抵充租金
      ，於上訴人不再使用系爭增建物時，其所有權即歸訴外人
      黃漢秋所有，上訴人乃自行出資約800,000元委請訴外人
      涂氏室內設計有限公司（原負責人為丁○○）負責設計施
      作系爭增建物（增建第五層樓為房間、佛廳、廁所、陽台
      ，增建第六層樓為屋頂及牆壁均為透光作為曝曬場之陽光
      屋、廁所）云云，並傳訊證人丁○○為證。惟查，系爭建
      物於94年9月30日經原審94年度執字第12446號案會同顏伯
      夷建築師事務所人員、相對人及執行債務人陳素惠、黃漢
      秋進行現場履勘，履勘結果：「系爭建物五樓有部分增建
      ，六樓為全部增建，據鑑定人員稱系爭建物有保存登記部
      分僅有1至4層樓及5樓屋頂突出物，其餘均為增建，五樓
      增建部分前面有採光罩搭建之陽台及廁所，作洗衣、曬衣
      用途，另有一房間（鑑定報告書之平面圖則稱有兩間臥室
      ），而佛廳部分應為屋頂突出物部分，六樓部分搭建類似
      陽光屋作為曬海產物品處，後面為放置機電、冷氣機電設
      備，陽光屋旁有廁所（磚造），廁所上放置水塔，陽光屋
      四週為透明採光，屋頂僅三分之一有採光罩。」，此有顏
      夷伯建築師事務所不動產鑑定報告書及94年9月30日（會
      鑑）執行筆錄附在上開執行卷可稽。
    3.證人丁○○於本院96年5月2日準備程序中到庭證稱：「（
      上訴人代理人問：87年有無去上訴人丙○○住台南市安平
      區○○○街200巷21弄12號增建、裝潢4樓、5樓、6樓？）
      答：有，4樓是房間，5樓晒衣間、6樓是陽光屋。」、「
     （問：你做這增建屋委託人是誰？）答：丙○○。」、「
     （問：誰付錢？）答：丙○○，付約80多萬元，錢都付清
      。」，惟「（問：除了陳述外，有無書面文件可以證明？
      ）只有圖面設計照片。」「（問：這兩張照片是否是存放
      在你公司？）是我出庭前向丙○○拿的，關於設計的資料
      及丙○○付款的資料已十幾年所以沒有保存。」等語（見
      本院卷54、55頁），並提出上訴人交給證人之系爭建物及
      增建物照片2張為證，雖證人丁○○關於系爭增建物之設
      計的資料及上訴人付款的資料沒有保存，致無法提出供本
      院參酌，但從證人丁○○自87年間去上訴人丙○○住台南
      市安平區○○○街200巷21弄12號增建、裝潢4樓、5樓、6
      樓，迄今已距約9年之久，其未保存關於系爭增建物之設
      計的資料及上訴人付款的資料，衡情尚屬可採。且證人丁
      ○○與上訴人非親非故，要無甘冒偽證罪而為虛偽之證詞
      ，以資為有利上訴人之必要，從而，上訴人主張系爭增建
      物，為上訴人出資所興建，自屬可採。
  (四)、系爭增建建物是否已具構造上或使用獨立性，而成為獨立
      之所有權實體，由上訴人取得其不動產所有權？
    1.按「所有人於原有建築物之外另行增建者，如增建部分與
      原有建築物無任何可資區別之標識存在，而與之作為一體
      使用者，因不具構造上及使用上之獨立性，自不得獨立為
      物權之客體，原有建築物所有權範圍因而擴張，以原有建
      築物為擔保之抵押權範圍亦因而擴張。倘增建部分於構造
      上及使用上已具獨立性，即為獨立之建築物。苟其常助原
      有建築物之效用，而交易上無特別習慣者，即屬從物，而
      為抵押權之效力所及。若增建部分已具構造上之獨立性，
      但未具使用上之獨立性而常助原有建築物之效用者，則為
      附屬物。其使用上既與原有建築物成為一體，其所有權應
      歸於消滅；被附屬之原有建築物所有權範圍因而擴張，抵
      押權之範圍亦同。是從物與附屬物雖均為抵押權之效力所
      及，惟兩者在概念上仍有不同」（參見最高法院88年度台
      上字第485號判決意旨）。次按「所謂具有使用上之獨立
      性，係指該部分建築物，與一般建築物相同，可作為一建
      築物單獨使用，有獨立之經濟效用者而言。判斷增建部分
      ，是否具有使用上之獨立性，須斟酌其對外通行之直接性
      ，增建部分之面積、隔間及向來之利用狀況，暨增建部分
      之利用機能與原有建築物之依存程度等情形定之」（參見
      最高法院92年度台上字第998號判決意旨）。再按「系爭
      第四層建物既無使用上之獨立性，縱具構造上之獨立性，
      亦僅為附屬建物。附屬建物係因附屬於原有建築物而合為
      一體使用，其所有權附屬於原有建築物之所有權，被附屬
      之原有建築物所有權範圍因而擴張，抵押權之範圍亦隨之
      擴張。是原有建築物之抵押權之效力及於附屬建物，聲請
      登記時，雖未一併註明，要與抵押權之效力不生影響。且
      此附屬建物究於抵押權設定登記前所建，抑於其後所建，
      在所不問」（參見最高法院94年度台抗字第656號裁定意
      旨）。
    2.經查，本件系爭增建物係位於系爭主建物之第五層、第六
      層，第五層原有建物為突出物之佛廳及臥室，增建部分為
      露台及廁所，該增建之廁所與原建物之臥房之間有共同壁
      ，增建之露台之圍牆則由原建物佛廳及臥房之牆壁延伸而
      來，廁所使用之水電是來自主建物，露台上放置之冷氣機
      及電熱水器係由居住於系爭主建物之訴外人黃漢秋、陳素
      惠家人及原居住於增建部分之上訴人一家人共同使用，目
      前廁所為訴外人黃漢秋之侄子使用；六樓部分增建之陽光
      玻璃屋原為上訴人作為曝曬場使用，目前已荒廢無人使用
      ，後面放置機電、冷氣機電設備，陽光屋旁有磚造廁所，
      廁所上放置水塔，陽光屋四周為透明採光，屋頂僅三分之
      一有採光罩等語，業據原審民事執行處於94年9月30日及
      原審於95年8月11日至現場勘驗並分別製有勘驗筆錄附於9
      4年度執字第12446號卷及原審卷48至52頁內可稽，並經證
      人即系爭主建物之所有權人黃漢秋結證在卷可按（見原審
      卷50頁）。從而，依上開履勘及鑑定書平面圖，系爭建物
      之五樓增建部分僅前面採光罩搭建之陽台及廁所及一房間
      ，而佛廳部分為原建物之屋頂突出物部分所改建，房間與
      陽台又是依附於佛廳之牆壁而增建，且該增建之廁所與原
      建物之臥房間有共同壁，增建之露台圍牆由原建物佛廳及
      臥房牆壁延伸而來，並與佛廳及佛廳前面露台互通，故該
      五樓增建部分不具結構上獨立性。另廁所使用之水電來自
      主建物，且增建之露台上放置電熱水器係供全棟使用（原
      審卷51頁），因而五樓增建部分不具使用上獨立性。至於
      六樓搭建類似陽光屋，作為曬海產物品處，陽光屋四週為
      透明採光，屋頂之三分之一亦為採光罩，陽光屋旁有廁所
     （磚造），六樓後面則為放置機電、冷氣機電設備，廁所
      上放置水塔，亦係供建物所需之設備，況其全棟出入動線
      須經由系爭建物之唯一樓梯，由主體建物（客廳）為對外
      出入唯一聯絡方式，並不具有構造上及使用上之獨立性。
    3.上訴人猶主張系爭增建物對外通行之直接性，以系爭建物
      第五層、第六層之增建部分，可直接經由樓梯自系爭原建
      物之一樓公共空間直上五樓、六樓，而不須經過一至四樓
      內部之非公共空間，雖其不具對外通行之「獨立性」，然
      仍無礙於其具有使用上之獨立性，如此則「區分所有建物
      之各區分建物，雖無各自獨立之對外通道者，仍均得享有
      獨立所有權」云云。然該一至四樓之樓梯部分上訴人並無
      所有權，該通行之權限必須與主建物所有權人訂立契約或
      據其他法律關係請求，是否可謂具有對外通行之直接性，
      尚有可疑。再者，增建部分之五樓與原建物間或有共同壁
      ，或是原牆壁之延伸，於構造上顯不能獨立於原建物而存
      在，況通常居住必須使用之水電亦係由原建物接連而來，
      五樓露台及六樓陽光屋後面放置之機電設備更為整棟建物
      所共同使用，增建部分於使用上顯亦不能獨立於原建物，
      故系爭增建物無論在構造上或是使用上，均不具獨立性。
      且上訴人與債務人黃漢秋之約定係系爭增建物於上訴人不
      再使用系爭增建物時，其所有權即歸訴外人黃漢秋所有，
      而非由上訴人自由買賣，益徵系爭增建物不得獨立為物權
      之客體。從而，原有建築物所有權範圍因而擴張，故系爭
      增建物雖由上訴人出資所興建，惟因原建物所有權人黃漢
      秋、陳素惠之所有權範圍已擴張，系爭增建物為訴外人黃
      漢秋、陳素惠所有，並非上訴人所有。
  (五)、綜上所述，上訴人主張其為系爭增建物之所有權，提起本
      件訴訟請求撤銷本院民事執行處94年度執字第12446號強
      制執行程序就台南市○○區○○段建號1326號建物，即門
      牌號碼台南市安平區○○○街200巷21弄12號建物之第四
      層樓上增建未保存登記之第五層樓建物及第六層樓建物所
      為之強制執行程序，為無理由。原審為駁回上訴人之判決
      ，並無不合。上訴意旨仍執前詞指摘原判決不當，聲明廢
      棄改判，為無理由，應予駁回。
六、又本件事證已臻明確，兩造其餘主張或攻擊防禦方法並其他
    證據資料，對本件判決結果並無影響，毋庸再予審酌之必要
    ，併予敘明。
七、據上論結，本件上訴為無理由，依民事訴訟法第449條第1項
    、第78條，判決如主文。
中　　華　　民　　國　　96　　年　　7　　月　　10 　　日
　　　　　　　　　民事第一庭    　審判長法　官  林金村
　　　　　　　　　　　　　　　　        法　官  張世展
　　　　　　　　　　　　　　　　        法　官  胡景彬
上為正本係照原本作成。
不得上訴。
中　　華　　民　　國　　96　　年　　7　　月　　10 　　日
　　　　　　　　　　　　　　　　　　　　書記官　趙玲瓏
